【裁判字號】    99,上易,2324
【裁判日期】    991123
【裁判案由】    詐欺
【裁判全文】
臺灣高等法院刑事判決                99年度上易字第2324號
上  訴  人
即  被  告  陳吉助
上列上訴人即被告因詐欺案件，不服臺灣板橋地方法院99年度易
字第1548號，中華民國99年8 月27日第一審判決（起訴案號：臺
灣板橋地方法院檢察署99年度偵字第1540號），提起上訴，本院
判決如下：
    主  文
上訴駁回。
    事實及理由
一、本案經本院審理結果，認第一審以被告陳吉助犯幫助詐欺取
    財罪，處有期徒刑二月，如易科罰金以新臺幣一千元折算一
    日，核其認事用法及量刑均無不當，應予維持，並引用第一
    審判決書所記載之事實、證據及理由（如附件）。
二、原審法院依據中國信託商業銀行二重埔分行（下稱中國信託
    銀行）00000-000000-0號帳戶，確係被告申請開設並請領提
    款卡使用，且有該帳戶之開戶基本資料與交易明細表附卷可
    稽，而被害人謝名凱、鄭韻詩遭詐欺集團成員詐騙，因而陷
    於錯誤，分別將款項匯至被告上開銀行帳戶，其後即遭人提
    領一空等情，為被害人謝名凱、鄭韻詩陳述綦詳，並有被害
    人謝名凱、鄭韻詩所提出之自動櫃員機交易明細表在卷足憑
    （偵查卷第14、15、19、20頁），足見被告前述銀行帳戶確
    供詐騙集團成員作為向被害人詐騙而取得款項所用之工具。
    至被告辯稱：伊當時是看報紙應徵司機工作，而交付上開銀
    行金融卡、密碼給小陳所指派之人，因為他說要發放薪資，
    且伊當時急著要找工作，並沒有想那麼多，也沒有要以該帳
    戶幫助他人去詐騙被害人的意思，伊自己也是被害人云云，
    惟查依照一般公司薪資轉帳作業，被告載送酒店小姐所得薪
    資款項，應由被告提供金融機構帳戶號碼，由該公司逕行轉
    帳匯入該金融機構帳戶，再由被告自行提領即可，被告何須
    交付提款卡及密碼供該公司人員使用？且被告將提款卡、密
    碼交付他人，則其自己如何以提款卡提領帳戶內之薪資款項
    ，足認被告所辯：因為公司要發放薪水，所以對方要求伊提
    供提款卡及密碼云云，與常情相悖。再者「小陳」所屬公司
    若係正常應徵司機，理應陳明公司名稱、地址，出面聯絡之
    人亦應表明真實姓名、身分，如何會在未表明身分下，即要
    求應徵工作者提供帳戶之提款卡及密碼？被告對此種種顯然
    違背常情之情事，豈能毫無懷疑而遽信之理？況被告迄未提
    出其所稱應徵司機工作之報紙資料以供本院調查，復未能指
    出「小陳」之電話號碼，縱認被告確以其所持用之00000000
    00號行動電話撥打電話給「小陳」，惟無相關證據證明被告
    與「小陳」之通話內容為何，亦難認被告所辯其係因看報紙
    應徵司機工作，而提供銀行帳戶之提款卡及密碼予「小陳」
    乙節，確與事實相符，是被告辯稱其係因看報紙應徵司機工
    作，而受騙提供銀行帳戶之提款卡及密碼，真實性顯非無疑
    ，亦與常情有違，均難以採信。經綜合各項事證相互勾稽，
    認為被告犯幫助詐欺罪事證明確，因而予以論科。
三、被告上訴意旨仍執前詞置辯。惟查，(一)依被告於本院審理時
    供稱：其交付上開帳戶提款款、密碼前，該帳戶已沒有錢等
    語（本院卷第28頁背面），故從被告交付提款卡前，事先已
    將其帳戶內款項提領之情以觀，足見被告深知將提款卡、密
    碼交付他人使用後，該持有提款卡及密碼之人，均可任意提
    領或存入款項，為避免自己遭受損失，始預先提領款項，其
    於交付上開帳戶提款卡及密碼之際，對於「小陳」及所屬債
    騙集團成員將可利用其中國信託帳戶自由提款、領款乙節，
    主觀上已有預見之可能。(二)被告既已對於交付上揭帳戶之提
    款卡、密碼供他人使用，可能造成他人得藉以自由提、領款
    之情有所預見，衡諸近年來利用人頭帳戶以行詐騙之事屢見
    不鮮，報章雜誌及新聞均多所宣導，是避免此等專屬性甚高
    之金融機構帳戶被不法行為人利用為詐財之工具，應係一般
    生活認知所易於體察之常識。參以金融存款帳戶事關存戶個
    人財產權益之保障，若存戶之提款卡併密碼結合，重要性、
    私密性更形提高，除非本人或與本人具密切親誼關係者，難
    認有何正當理由可交付予他人，稍具通常社會歷練與經驗之
    人，均有應妥為保管該等物品之認識，如有特殊情況須將該
    等物品交付與自己不具密切親誼之人時，亦必深入瞭解該人
    之可靠性與其用途，並慎重查證對方之真實年籍、聯絡方式
    等，倘見他人不自己申請開立帳戶，反係蒐集不特定人之帳
    戶使用，衡情應當可預見被收集之帳戶乃可能被利用為與財
    產有關之犯罪工具。(三)復按詐騙集團所使用之詐騙帳戶，必
    須為其所能控制之帳戶，始能確保取得詐得款項。詐騙集團
    絕不可能使用他人遺失之帳戶，以免遭真正帳戶所有人提領
    或掛失而無取得款項。另稽之，一般應徵工作之情形，雇主
    均須就求職者之能力、個性、經驗、人品詳加查詢，然被告
    此次求職，依被告所述之情節，對方僅關心被告提出之提款
    卡能否使用，以一般人之知識經驗，均可知悉此種求職情形
    顯有疑問，被告所稱被詐騙取走提款卡等情，實難採信。綜
    合上揭事證及說明，堪認被告將其提款卡交付予身分來歷不
    明之人使用，並告知密碼，對該帳戶將作為不法使用已有所
    認知。是本件事證已臻明確，被告犯行足堪認定，被告上訴
    意旨所述不足採信，且未能提出新證據，其上訴為無理由，
    應予駁回。
四、據上論斷，依刑事訴訟法第368 條、373 條判決如主文。
本案經檢察官陳昱旗到庭執行職務。
中    華    民    國    99    年    11    月    23    日
                  刑事第四庭  審判長法  官  陳筱珮
                                    法  官  陳玉雲
                                    法  官  邱滋杉
以上正本證明與原本無異。
不得上訴。
                                    書記官  劉貞達
中    華    民    國    99    年    11    月    26    日
附錄本案論罪科刑法條全文－－
刑法第30條：
幫助他人實行犯罪行為者，為幫助犯；雖他人不知幫助之情者，
亦同。
幫助犯之處罰，得按正犯之刑減輕之。
刑法第339 條：
意圖為自己或第三人不法之所有，以詐術使人將本人或第三人之
物交付者，處五年以下有期徒刑、拘役或科或併科一千元以下罰
金。
以前項方法得財產上不法之利益或使第三人得之者，亦同。
前二項之未遂犯罰之。

司法院資訊處製作；財團法人民間司法改革基金會備份。
